【裁判字號】    97,訴,3415
【裁判日期】    971204
【裁判案由】    違反藥事法
【裁判全文】
臺灣臺中地方法院刑事判決              97年度訴字第3415號
公  訴  人  臺灣臺中地方法院檢察署檢察官
被      告  甲○○
            丙○○
            乙○○
上列被告等因違反藥事法等案件，經檢察官提起公訴（96年度偵
字第28373號、97年度偵字第1336、17216號)，本院判決如下：
    主  文
甲○○、丙○○均無罪。
乙○○被訴部分公訴不受理。
    理  由
一、公訴意旨略以：
(一)、被告乙○○係址設臺北市內湖區○○○路345號6樓「宏洲實
    業股份有限公司」（下稱宏洲公司）、臺北市中山區○○○
    路139號9樓之8「宏展藥品有限公司」（下稱宏展公司）及
    臺北市○○區○○路221巷37號4樓之1「百年菁英生物科技
    有限公司」（下稱百年菁英公司）之負責人，被告甲○○為
    宏洲公司之企劃業務人員，均從事保健食品之製造及代理銷
    售。被告乙○○、甲○○均明知自大陸地區四川省協力藥廠
    輸入之枳實粉及銀杏果等物，分別含有Sibutramine、Caffe
    ine等西藥成分，應依藥事法之規定，向行政院衛生署申請
    查驗登記，經核准發給藥品許可證後，始得輸入。詎仍基於
    輸入及販賣偽藥之犯意聯絡，未經行政院衛生署核准，即先
    由被告乙○○擅自於民國93年11月1日及94年8月1日，以宏
    洲公司名義，輸入枳實粉及銀杏果，並委由百年菁英公司於
    95年1月間，填充製成不詳數量之纖芙琳膠囊（英文名稱為
    Synephrine）、心寶康膠囊（英文名稱為NATTOKINASE）及
    納豆達康膠囊後，並由被告甲○○等以宏洲公司名義，對外
    銷售予被告丙○○等人。
(二)、被告丙○○明知被告乙○○、甲○○所販賣之纖芙琳膠囊為
    藥事法所稱之偽藥，仍於95年初某日，以每顆新臺幣（下同
    ）約10元之價格，向乙○○、甲○○購買1萬餘顆，並自行
    設計包裝，分別稱之為「芙瑞斯減肥膠囊」、「纖麗婷減肥
    膠囊」，並自96年1月初起，以每盒2,500元（每顆80元）價
    格、健康食品名義，至各地藥局販賣。嗣因於該署指揮偵辦
    案外人羅文鋒等人販賣偽藥案中發現，而於96年9月28日，
    由員警在臺中縣清水鎮○○路260巷10號丙○○處執行搜索
    ，當場扣得如附表所示之物，且於偵查中，被告丙○○供承
    係向被告乙○○、甲○○購買纖芙琳膠囊，再重新設計包裝
    、名稱出售而查獲，因認被告乙○○、甲○○所為，係共同
    涉犯藥事法第82條第1項之輸入禁藥及製造偽藥、第83條第1
    項之明知為偽藥而販賣罪；被告丙○○所為係涉犯藥事法第
    83條第1項之明知為偽藥而販賣罪等語（同案被告丁○○未
    到庭，由本院另行判決）。
二、按同一案件繫屬於有管轄權之數法院者，由繫屬在先之法院
    審判之。但經共同之直接上級法院裁定，亦得由繫屬在後之
    法院審判；依第8條之規定不得為審判者，應諭知不受理之
    判決，刑事訴訟法第8條、第303條第7款分別定有明文。再
    按犯罪事實應依證據認定之，無證據不得認定犯罪事實，又
    不能證明被告犯罪者，應諭知無罪之判決，刑事訴訟法第15
    4條第2項及第301條第1項分別定有明文。次按刑事訴訟法上
    所謂認定犯罪事實之證據，係指足以認定被告確有犯罪行為
    之積極證據而言；如未能發現相當證據或證據不足以證明，
    自不能以推測或擬制之方法，以為裁判基礎（最高法院29年
    上字第3105號、40年台上字第86號判例參照）。又檢察官就
    被告犯罪事實，應負舉證責任，並指出證明之方法，刑事訴
    訟法第161條第1項定有明文，因此，檢察官對於起訴之犯罪
    事實，應負提出證據及說服之實質舉證責任。倘其所提出之
    證據，不足為被告有罪之積極證明，或其指出證明之方法，
    無從說服法院以形成被告有罪之心證，基於無罪推定之原則
    ，自應為被告無罪判決之諭知（最高法院92年台上字第128
    號判例參照）。
三、本件公訴人認被告乙○○、甲○○、丙○○3人涉犯上開罪
    嫌，主要係以員警在臺中縣清水鎮○○路260巷10號丙○○
    處執行搜索，當場扣得如附表所示之物，且於偵查中，被告
    丙○○供承係向被告乙○○、甲○○購買纖芙琳膠囊，再重
    新設計包裝、名稱出售等資為主要論據。訊據被告乙○○、
    甲○○、丙○○3人均堅詞否認有何違反藥事法犯行。(1)被
    告乙○○辯稱：伊是宏洲公司的負責人，被告甲○○係伊公
    司之企劃業務人員，有時伊不在，甲○○會幫忙販售產品，
    本案伊公司有無販賣上揭產品予被告丙○○，要問被告甲○○比較清楚，但如果有犯罪的話，應該只與伊有關，甲○○
    並不知情；且如有販售也是95年1月間的事，而伊自95年7月
    間因違反藥事法案件被查獲後，就未曾再販售違反藥事法之
    產品，本案與伊被查獲現繫屬於臺灣士林地方法院96年度訴
    字第1065號之前案，應屬同一案件等語。(2)被告甲○○辯稱
    ：伊是宏洲公司的企劃人員，有時候老闆即被告乙○○不在
    時，伊會幫忙販售產品，但伊一直以為公司所販售者為保健
    食品，並不知含有藥品成份，對於違反藥事法乙事並不知情
    等語。(3)被告丙○○辯稱：扣案的物品為其所有，但物品上
    面的標示，應該只能用顏色，不能用名稱，因為都是同一種
    東西，伊有向被告甲○○購買藍灰色膠囊共約1萬顆，每顆
    10元，但購買時伊有問甲○○，也有自行先送檢驗並沒有諾
    美婷的成份，後來伊才將該藍灰色膠囊自行設計包裝，因為
    要區隔，所以分別包裝成纖麗婷膠囊和芙瑞斯膠囊，但這2
    種名稱內容都是同一種產品。至於另外扣案中的橘白色膠囊
    ，是宏洲公司有瑕疵要報廢的產品，伊才自己向甲○○要來
    自己吃，並沒有販售予他人，伊實不知有違反藥事法等語。
四、經查：
(一)、被告乙○○曾因其為宏洲公司、宏展公司、百年菁英公司之
    負責人，其配偶李欣怡係臺北市內湖區○○○路345號6樓百
    年生技實業有限公司之負責人及宏洲公司之董事，均從事保
    健食品之製造及代理銷售。渠等明知自大陸地區四川省協力
    藥廠輸入之枳實粉及銀杏果，分別含有Sibutramine、Caffe
    ine及Ginkgoflavongly cosides西藥成分，應依藥事法之規
    定向行政院衛生署申請查驗登記，經核准發給藥品許可證後
    ，始得輸入，詎仍基於輸入及販賣偽藥之犯意聯絡，未經行
    政院衛生署核准，即擅自於93年11月1日及94年8月1日，由
    宏洲公司輸入枳實粉及銀杏果，委由百年菁英公司於95年1
    月間，填充製成不詳數量之纖芙琳膠囊（英文名稱為Syneph
    rine）、心寶康膠囊（英文名稱為NATTOKINASE）及納豆達
    康膠囊後，再由宏洲公司對外銷售，於95年4月7日出售心寶
    康膠囊2瓶予臺北市○○區○○街324號康揚藥局，嗣調查人
    員於95年7月21日，持搜索票在宏洲公司執行搜索，當場扣
    得纖芙琳膠囊47萬7,900顆及心寶康膠囊2,880顆。乙○○於
    遭調查人員查獲後，竟仍基於販賣偽藥之犯意，將未扣案纖
    芙琳膠囊之原料，改變外觀填充製成妮纖塑膠囊（英文名稱
    為Supersol），再由知情為偽藥之業務員沈建利及其他姓名
    年籍不詳之業務員，分別於95年11月10日及14日，出售予博
    昱連鎖大藥局、第凡內診所及幼幼藥局，為臺北市政府衛生
    局稽查人員於96年2月1日，在幼幼藥局抽驗產品成分而查悉
    上情。被告乙○○與案外人李欣怡、沈建利等人共同涉犯涉
    犯藥事法第82條第1項之輸入禁藥及製造偽藥、第83條第1項
    之明知為偽藥而販賣罪等罪嫌等情，業經臺灣士林地方法院
    檢察署檢察官於96年9月11日，以95年度偵字第14275號、96
    年度偵字第3050號提起公訴而於同年10月29日繫屬臺灣士林
    地方法院，由該院以96年度訴字第1065號審理中（尚未判決
    ），有上開起訴書及臺灣高等法院被告乙○○全國前案紀錄
    表各一份及本院向該院調取之相關贓證物品清單、行政院衛
    生署函、檢驗報告書等資料（本院卷第86頁以下）在卷足憑
    ，經比對該案中扣得用以販售之纖芙琳膠囊，與本案起訴出
    售之纖芙琳膠囊名稱相同，核與本件被告乙○○所犯，應係
    屬同一案件。茲本件公訴人就被告同一案件，另向本院提起
    公訴，於97年8月25日始繫屬於本院，而此同一之案件既已
    於96年10月29日先繫屬於有管轄權之臺灣士林地方法院，本
    院為該同一案件繫屬在後之法院，依法不得為審判，揆諸前
    揭說明，本件自應由臺灣士林地方法院審判，爰就被告乙○○部分逕為諭知不受理之判決。
(二)、本案公訴人認被告甲○○、丙○○2人涉犯上開罪嫌，無非
    係以員警在丙○○處執行搜索，當場扣得如附表所示之物，
    且於偵查中，被告丙○○供承係向被告甲○○購買纖芙琳膠
    囊，再重新設計包裝、名稱出售等資為主要論據。然查：
  1.於96年9月28日員警執行搜索時，雖當場扣得如附表所示之
    物，惟經員警將扣案產品抽樣送請行政院衛生署藥物食品檢
    驗局檢驗後，其檢驗結果略為：(1)檢體名稱：芙瑞斯減肥膠
    囊（藍灰色，散裝），外觀為藍色蓋灰色底膠囊內裝淺褐色
    粉末，該檢體檢出Caffeine成分，未檢出Sibutramine等西
    藥成分。(2)檢體名稱：纖麗婷減肥膠囊（橘白色），外觀為
    橘色蓋白色底膠囊內裝淺褐色粉末，該檢體檢出Caffeine及
    Sibutramine西藥成分。此有該局96年11月1日樂檢參字第09
    600018824號函及其檢附之檢驗報告書1份在卷可稽（見內政
    部警政署保安警察第三總隊第一大隊警卷第39頁以下，下稱
    保三警卷）。因扣案檢體名稱為芙瑞斯減肥膠囊（藍灰色）
    者，僅檢出Caffeine成分，未檢出Sibutramine等西藥成分
    ，故承辦員警乃於96年11月12日將扣案物品中與芙瑞斯名稱
    有關之膠囊、標籤、包裝盒等物全部發還予被告丙○○，此
    有被告丙○○簽收之領據1紙在卷可考（同上警卷第37頁）
    ，亦與被告自行提出之曾將芙瑞斯膠囊送往昭信科技顧問股
    份有限公司檢驗的檢驗結果報告書（同上警卷第15頁）相合
    ，足見扣案的藍白色膠囊，確未含有Sibutramine等西藥成
    分。至扣案檢體名稱為纖麗婷減肥膠囊（橘白色）者，該檢
    體雖檢出Sibutramine西藥成分，然被告丙○○辯稱該橘白
    色膠囊乃宏洲公司有瑕疵要丟棄的產品，伊才自己向甲○○
    要來自己吃，並沒有販售予他人，此與被告甲○○97年11月
    20日於本院審理時供稱：伊只有賣給被告丙○○一次，就是
    一萬顆，當時丙○○有要求做成不同的顏色，膠囊一邊是藍
    色，一邊是灰色或白色，因為伊公司原來的包裝是橘白色膠
    囊，丙○○有另外要求才做成藍灰色或藍白色的，另外，伊
    公司曾經有一批橘白色膠囊，是客戶退貨放在辦公室的地板
    上，當時丙○○有跟伊公司拿一些，並沒有賣給她，因為那
    些外觀有瑕疵伊公司本來要丟，後來就給她等語相侔。而經
    本院當庭勘驗扣押物品後，亦發現扣押物品中扣押名稱為纖
    麗婷膠囊1390顆者，只是橘白色膠囊，並無纖麗婷之名稱（
    見本院卷第67頁），顯見當時查扣之橘白色膠囊1390顆，是
    否確係被告用以販售之纖麗婷膠囊實有疑義？對此差異，經
    本院詢問查扣之承辦員警盧慶福，在扣押物品目錄表第二欄
    中，為何橘白色膠囊1390顆記載為纖麗婷（膠囊）？該員警
    覆稱：當時於筆錄中被告丙○○說有兩樣減肥膠囊，在查扣
    時藍灰色膠囊有部分是放入芙瑞斯紙盒，有部分是鋁箔包裝
    之散裝，而當時橘白色膠囊並沒有放入纖麗婷紙盒中，是以
    鋁箔包裝之散裝，故便認為橘白色膠囊便應是屬另一種產品
    纖麗婷的，應該是當時誤認，才會如此記載等語，亦有本院
    97 年9月18日電話紀錄1份在卷可按（見本院卷第73頁），
    由此可知，被告丙○○辯稱：扣案的物品為其所有，但物品
    上面的標示，應該只能用顏色，不能用名稱，因為都是同一
    種東西，伊向被告甲○○購買藍灰色膠囊時有問甲○○，也
    有自行先送檢驗並沒有諾美婷的成分，後來伊才將該藍灰色
    膠囊自行設計包裝，因為要區隔，所以分別包裝成纖麗婷膠
    囊和芙瑞斯膠囊，但這2種名稱內容都是同一種產品等語，
    除有上開被告丙○○自行提供之昭信科信顧問股份有限公司
    之檢驗結果報告書1份可稽外，亦與被告甲○○之供述、本
    院勘驗結果、電話紀錄內容相符，應得信屬真實。再公訴人
    僅泛稱被告丙○○自96年1月初起，以每盒2,500元（每顆80
    元）價格、健康食品名義，至各地藥局販賣云云，然對於被
    告丙○○究係於何時、何地？販售多少何種藥品予何人？均
    未能舉證，且被告自陳所販售者為藍白色膠囊，而該藍白色
    膠囊經檢驗後，僅檢出Caffeine成分，而被告乙○○亦供陳
    該產品使用有綠茶、瓜拿那等含有天然Caffeine成分，則既
    未驗出Sibutramine等西藥成分，自無從認定被告丙○○有
    何違反藥事法第83條第1項之明知為偽藥而販賣犯行。
  2.被告甲○○自陳其在宏洲公司的職務內容為負責公司的展覽
    、文宣、活動等企劃工作，核與共同被告即宏洲公司負責人
    乙○○供稱：本件之原料是伊進口，生產也是伊的工廠，被
    告甲○○在伊公司職稱是企劃部的主管，做任何事全部都要
    經過伊指導，被告甲○○對本件事情經過並不知情等語相侔
    ，而被告甲○○為宏洲公司之企劃業務人員，亦為公訴人所
    是認，則被告甲○○在宏洲公司顯非以進料或販售產品為其
    專責業務，堪認屬實。又宏洲公司出售之產品是否含有藥品
    成分，必須送請檢驗後方能得知，無法以肉眼窺知，此參本
    件查獲經過，員警必須將扣案產品抽樣送請行政院衛生署藥
    物食品檢驗局檢驗，方能得知其內容物成分自明。又在被告
    丙○○處所查扣之宏洲公司產品，經檢驗後，藍白色膠囊並
    未檢出Sibutramine等西藥成分；橘白色膠囊則檢出Sibutra
    mine西藥成分，有前開行政院衛生署藥物食品檢驗局檢驗報
    告書1份可稽，則被告甲○○在宏洲公司既非以進料或販售
    產品為其專責業務，其對於宏洲公司製造產品係用何種原料
    ？及其製造之產品有無含有藥品成分？自無從確切得知，此
    再由內政部刑事警察局奉本案偵查檢察官之指揮（見96年度
    偵字第28373號偵查卷第20頁），於97年6月3日至宏洲公司
    執行搜索，於被告甲○○在場下，扣得宏洲公司所有之駱元
    素12盒等產品後（見內政部刑事警察局警卷第47頁以下，下
    稱刑事局警卷），將扣得產品抽樣送請行政院衛生署藥物食
    品檢驗局檢驗結果，均未檢出鑑別項所列之西藥成分，有該
    局97年7月11日藥檢參字第09700010537號函及其檢附之檢驗
    報告書1份在卷同上警卷第79頁以下）亦得以佐證，本院自
    不能以被告甲○○在宏洲公司任職，且曾代為出售部分產品
    予被告丙○○，即遽以推認被告甲○○有與被告即宏洲公司
    負責人乙○○，共同基於輸入及販賣偽藥之犯意聯絡，而與
    被告乙○○共同為公訴人所指之上開違反藥事法第82條第1
    項之輸入禁藥及製造偽藥、第83條第1項之明知為偽藥而販
    賣等犯行。況由前開認定可以得知，被告甲○○代為販售予
    被告丙○○者，僅有扣案之藍白色膠囊，並非橘白色膠囊，
    而藍白色膠囊經檢驗後並未檢出Sibutramine等西藥成分，
    自亦無從認定被告甲○○有販賣偽藥予被告丙○○之犯行存
    在。
  3.綜合上述，本件公訴人所提出之證據或所指出之證明方法，
    尚不足為被告甲○○、丙○○2人有罪之積極證明，或說服
    本院形成被告有罪之心證，公訴人所指之犯罪事實即屬不能
    證明，此外，本院復查無其他積極之事證，足認被告甲○○
    、丙○○2人有何公訴人所起訴之犯行存在，揆諸上開條文
    及判例意旨，自應為被告甲○○、丙○○2人無罪之諭知。
據上論斷，應依刑事訴訟法第301條第1項、第303條第7款，判決
如主文。
中    華    民    國    97    年    12    月    4     日
                  刑事第十四庭  審判長法  官   陳  葳
                                      法  官   林世民
                                      法  官   洪堯讚
上正本證明與原本無異。
如不服本判決，應於收受送達後10日內向本院提出上訴書狀（應
敘述具體理由並附繕本）。
上訴書狀如未敘述理由，應於上訴期間屆滿後20日內補提理由書
於本院。
                                      書記官   沈慧玲
中    華    民    國    97    年    12    月    4     日
附表：扣案物品
一、力美肝2508顆（送驗108顆）、藍灰色減肥膠囊1460顆（送
    驗60顆）、橘白色減肥膠囊1390顆、芙瑞斯膠囊8盒（送驗2
    盒）、芙瑞斯減肥膠囊食品標籤1綑、纖麗婷標籤1綑、芙瑞
    斯包裝盒5綑、纖麗婷包裝盒3綑。


司法院資訊處製作；財團法人民間司法改革基金會備份。
